【裁判字號】    89,訴,406
【裁判日期】    900518
【裁判案由】    偽造貨幣
【裁判全文】
臺灣花蓮地方法院刑事判決                        八十九年度訴字第四六號
    公  訴  人  臺灣花蓮地方法院檢察署檢察官
    被      告  甲○○
    選任辯護人  林武順
    被      告  丙○○
    選任辯護人  曾泰源
    被      告  乙○○
    選任辯護人  簡燦賢
右列被告因偽造貨幣案件，經檢察官提起公訴（八十九年度偵字第三四八○號、八十
九年度偵字第三四七九號），本院判決如左︰
    主  文
甲○○共同連續意圖供行使之用，而偽造幣券，處有期徒刑陸年。扣案之如附表一、
二所示物品及千元偽鈔貳佰捌拾貳張均沒收。
丙○○共同連續意圖供行使之用，而偽造幣券，累犯，處有期徒刑陸年陸月。扣案之
如附表一、二所示物品及千元偽鈔貳佰捌拾貳張均沒收。
乙○○共同連續意圖供行使之用，而偽造幣券，處有期徒刑伍年貳月。扣案之如附表
一、二所示物品及千元偽鈔貳佰捌拾貳張均沒收。
    事  實
一、丙○○曾於民國八十四年間因犯竊盜、違反槍砲彈藥刀械管制條例案件，經台灣
    台北地方法院各判處有期徒刑二年六月、七月，應執行有期徒刑三年確定，之後
    又另因違反麻醉藥品管理條例案件，經判處有期徒刑七月確定，二案接續執行，
    於八十七年十月二十一日執行完畢。詎丙○○仍不知悔改，與甲○○、乙○○基
    於意圖供行使之概括犯意聯絡，推由甲○○自八十九年九月間某日起，在台北縣
    板橋市○○街七十三巷十一之二號其住處，以新台幣（下同）一千元真鈔放在掃
    描器上掃入，將彩色墨水放入印表機內，列印出偽鈔，再印上蔣公浮水印模之方
    法，連續偽造一千元偽鈔約六百張，再交由丙○○使用，丙○○則依所取得之偽
    鈔面額十分之一之對價以電匯方式匯給甲○○，並將取得之偽鈔與乙○○在宜蘭
    、花蓮縣等地以牙籤、噴膠、挫刀、吹風機等物加工修飾偽鈔外表色澤及舊版千
    元鈔蔣介石肖像衣領後，對外以偽造之千元鈔矇混真鈔，藉由找零換取真鈔，連
    續行使一千元偽鈔數十餘次，金額達二十餘萬元，丙○○並將換得真鈔之三成給
    乙○○花用。嗣於八十九年十一月十二日上午某時許，丙○○、乙○○前來花蓮
    縣境以上述方式行使偽鈔，以兌換真鈔使用，於八十九年十一月十三日二十時許
    ，丙○○、乙○○住宿在花蓮市○○路○段四六○號東榮汽車旅館內為警臨檢查
    獲，並扣得如附表一所示物品。復經台灣花蓮地方法院檢察署（下稱花蓮地檢署
    ）檢察官指揮員警循線追查甲○○，於八十九年十一月十五日三時三十分許，在
    台北縣板橋市○○街七十三巷十一之二號甲○○住處搜索查獲，並當場扣得如附
    表二、附表三所示物品。
二、案經花蓮縣警察局移請花蓮地檢署檢察官偵查起訴。
    理  由
一、被告甲○○、丙○○、乙○○於本院訊問時所述及其等之選任辯護人辯護意旨如
    下：
  (一)被告甲○○辯稱：偽鈔是被告丙○○叫我作的，印製偽鈔的器材都是被告丙○○
    提供的，我不知道被告丙○○、乙○○要拿偽鈔去行使，被告丙○○請我作面額
    一千元之偽鈔一千張，我大約交給他六百多張，我給他的是用Ａ４紙張列印鈔票
    的兩面花樣，但紙上只有印一面，我沒有加工黏貼；我要買墨水時被告丙○○就
    會匯幾千元到板橋市農會我的帳戶裡云云。其選任辯護人辯護意旨略以：被告甲○○所交付與共同被告丙○○者乃半成品，並非已偽造完成之紙鈔，仍無從據以
    行使，至於共同被告丙○○取得該半成品後，予以加工修飾為偽鈔，被告甲○○
    並未參與，亦未有犯意之聯絡，尤其被告甲○○將半成品交給被告丙○○，並非
    基於行使之意圖，主觀上欠缺犯罪意思，應不構成偽造幣券罪；共同被告丙○○
    、乙○○雖對被告甲○○為不利之供述，惟該項供述與事實不符，且為其二人推
    卸責任之詞，應欠缺證據力；又如認為被告甲○○仍不免於罪，請改依適當法條
    論處，並審酌其實際上未有所得，予以從輕發落。
  (二)被告丙○○辯稱：我是以一比十的價格向被告甲○○買偽鈔，購買偽鈔時有一、
    二次是被告乙○○和我一起去，但被告乙○○坐在車上，約購買面額六十萬元之
    偽鈔，查獲時還剩三十餘萬元，其餘均買東西換現金回來；換得之真鈔有時會拿
    幾千元給被告乙○○零用，被告乙○○在警局時才知道是偽鈔；偽鈔加工之方法
    是被告甲○○告訴我的；我和被告乙○○於八十九年十一月十二日來花蓮用偽鈔
    買東西，換來的真鈔被告乙○○都會拿給我，我會給被告乙○○一部分，大約二
    萬元；我向被告甲○○拿的偽鈔是印好兩面都有圖樣，已經粘好，但旁邊有空白
    ，我就將空白剪下，他給我的不是便條紙的形式；我沒有對拿到的偽鈔再加工，
    我只是在白紙上試驗云云。其選任辯護人辯護意旨略以：取自被告甲○○之偽鈔
    已符合偽鈔之形式，而得以亂真，被告丙○○縱令在事後有加強如噴膠之行為，
    亦非屬偽造行為；被告丙○○係向被告甲○○買受，屬交易之相對人，不足認定
    是共同正犯，請准變更起訴法條；末請審酌被告主動供出偽鈔來源，態度良好等
    從輕量刑。
  (三)被告乙○○辯稱：我沒有偽造，也沒有參與偽鈔之加工；我被抓時才知道是偽鈔
    ，扣案的偽鈔是丙○○放在我這裡的，丙○○交給我的偽鈔我沒有加工；警訊、
    偵查及鈞院羈押訊問時所言不實在，因為丙○○對我很好，我想幫他扛罪，才會
    承認有偽造，但實際上我沒有幫忙加工，也沒有分到三成利潤云云。其選任辯護
    人辯護意旨略以：被告乙○○雖一度坦承參與扣案偽鈔之加工犯行，但已於庭訊
    時加以否認，被告丙○○固亦於警訊、偵查中一度供稱被告乙○○參與以快乾膠
    ，將扣案偽鈔蔣公圖像中衣領部分塗抹成較有質感，但於庭訊時則否認被告乙○○參與加工行為，本案自被告乙○○房間扣獲之偽鈔是否業已加工，或扣獲之牙
    籤、快乾膠等供加工偽鈔之工具，是否已經使用，與被告乙○○是否確有加工行
    為攸關，倘扣案證物已與自被告丙○○扣獲之證物相混淆，自不宜僅以伊等前後
    不一之供述，作為被告乙○○確有參與加工行為之唯一證據；至於被告乙○○倘
    確有加工行為，亦僅止於在被告丙○○、甲○○等人偽造完成之偽鈔上，塗抹快
    乾膠，其目的應只是塗抹後較有質感，使行使時較不易遭發現，並非參與製造偽
    鈔之意思，即被告之犯意乃在行使之方便，並非意在參與偽造，被告乙○○所為
    應係犯刑法第一百九十六條第一項之行使通用貨幣罪；此外，共同被告甲○○在
    偵查及庭訊時，均供稱製造偽鈔之工具部分乃被告丙○○提供，並未提及被告乙○○參與謀議、提供器材，可見被告乙○○並未參與偽造行為之事前謀議應無可
    疑，至於其後雖參與行使及分帳行為，但行使行為刑法第一百九十六條第一項有
    獨立處罰規定，分帳以獲得不法利益，乃行使行為所必然，不能以有行使行為認
    定有偽造之犯意聯絡。被告犯案時年甫十八歲尚未服役，且無任何前科，僅為被
    告丙○○身邊之小弟，遭被告丙○○利用為兌換偽鈔之工具，請於量刑時一併審
    酌其年輕識淺、為人利用、惡性不深等情狀，從輕量處，以啟自新。
二、惟查：前述事實，有下列事證證明屬實：
  (一)被告丙○○於警訊、偵查中及本院審查羈押訊問時均坦承向被告甲○○以偽鈔面
    額十比一之代價換取偽鈔，且就取回之半成品有以保護噴膠、吹風機、牙籤、銼
    刀等物作偽鈔，使偽鈔看起來更真實之情形（警訊卷十至十三頁、花蓮地檢署八
    十九年度偵字第三四七九號卷（下稱三四七九號偵查卷）十二頁、本院八十九年
    度聲羈字第一○五號卷（下稱本院一○五號卷）六頁參照），被告丙○○並於偵
    查時供稱被告乙○○有用牙籤把偽鈔上蔣介石衣領刮粗，製成的偽鈔給被告乙○○拿出去使用換真鈔回來，我以百分之三十交給被告乙○○（三四七九號偵查卷
    十二頁），與被告乙○○在警訊、偵查及本院審查羈押訊問時所述相符，被告乙○○在警訊中供稱：被警方在我房間內查獲之千元偽鈔四十三張是被告丙○○交
    給我的，房間內查獲的牙籤四支、快乾膠一瓶，是因為偽鈔上蔣公肖像領子不夠
    立體，所以拿牙籤沾快乾膠在領子上劃線，以增加真實感，我們來花蓮是要拿偽
    造的新台幣來換錢（警訊卷十六至十九頁）；在偵查中稱：我是先將偽鈔用噴膠
    噴衣領，再用牙籤刮蔣公衣領再用吹風機吹乾，偽鈔是被告丙○○交給我共給我
    七萬多元，我才將偽鈔拿去商店買東西換真鈔回來，換回來的真鈔我可以得到三
    成（三四七九號偵查卷十三頁）；於本院審查羈押訊問時稱：我負責將取回的半
    成品噴上膠水，並用牙籤刮蔣公衣領（本院一○五號卷六頁），再參以扣案附表
    一編號一所示舊版千元偽鈔經本院勘驗結果，偽鈔上蔣介石肖像衣領部分紙質較
    為粗糙，與其他部分觸感不同，有勘驗筆錄一份可憑（本院卷一○三頁）。可見
    被告丙○○、乙○○在警訊、偵查及本院審查羈押訊問時所述上情，應與事實相
    符，被告丙○○、乙○○固於本院訊問時翻異前詞，辯稱如上所述，惟被告乙○○在警訊、偵查及本院審查羈押訊問時對其參與偽造鈔券過程之敘述十分詳盡（
    包括先以噴膠噴，再用牙籤刮蔣介石肖像衣領，然後用吹風機吹乾），如非實際
    參與，不可能只因要幫被告丙○○「扛罪」而能說出此一過程，且有扣案如附表
    一所示物品可為佐證，是被告丙○○、乙○○前述自白，顯與事實相符，得為裁
    判之基礎，其事後翻異上開詳實之自白所為之辯解，即非可採。被告丙○○、乙○○既在原被告甲○○交付之偽鈔上再以上述方法加工，以增加其真實感，其等
    此部分之行為，自應屬偽造鈔券之行為，且有偽造之犯意，應可認定，辯護人稱
    僅是為行使之方便云云，並不可採。
  (二)被告甲○○已於警訊、偵查及本院訊問時均坦承於前述時期其用如附表二編號二
    所示物品印製偽鈔，然後交給被告丙○○等情不諱，與被告丙○○供述之情節大
    致相符，並有扣案如附表二所示物品可證，被告甲○○雖辯稱其不知被告丙○○
    要拿去使用云云，惟其坦承印製偽鈔數百張予被告丙○○，且被告丙○○自八十
    九年八月三十一日起至同年十一月十三日止，分別由自己、委託被告乙○○、不
    知情之友人吳秀麗分別匯入被告甲○○名義、設於台北縣板橋市農會浮洲辦事處
    、帳號0000000000號帳戶內五千元到一萬五千元不等，合計五萬一千
    元等情，有台北縣板橋市農會九十年三月二日函及所附往來明細表一份足憑（本
    院卷一八○至一八一頁），被告甲○○如僅係將印出來的偽鈔交給被告丙○○，
    被告丙○○未從上述偽鈔中獲得任何利益，又何須於二個半月的期間內就電匯五
    萬一千元予被告甲○○，被告甲○○雖又辯稱上述金錢是要拿來買印表機墨水和
    紙張的費用云云，惟如僅是單純列印新台幣鈔券圖樣，又何須每月花費約二萬元
    （五萬一千元除二的半月，每月約需二萬元），其此部份辯詞顯與常情及經驗法
    則不符，是被告甲○○對於交付被告丙○○之偽鈔是要用以行使乙節，應知之甚
    詳，其前述所辯，應係事後卸責之詞，不可採信。
  (三)扣案附表一編號一、二所示鈔券即七十年版新台幣千元券二七九張、八十年版新
    台幣千元券三十九張之紙張、油墨、印版等印刷要素均與真鈔不符，均係偽鈔，
    有法務部調查局八十九年十二月十六日鑑定通知書及照片附卷可稽（本院卷五一
    至六六頁）。且扣案被告甲○○所有之電腦主機經勘驗結果，該電腦主機檔案中
    有新舊一千元面額紙鈔圖樣，本院並將之列印其內之千元紙鈔圖樣四張在卷可參
    ，有勘驗筆錄一份足憑（本院卷七四至七八頁）。
  (四)被告甲○○、丙○○於本院訊問時均稱大約偽造千元鈔券總額六十幾萬元，被告
    丙○○並稱其支付予被告甲○○之方式是用匯款的，有時欠著等情（本院卷一四
○頁），則依被告甲○○前述帳戶內之匯款情形並本於罪疑惟輕原則，本院認被
    告甲○○、丙○○偽造之千元鈔券應為六百張。
    綜上所述，被告甲○○、丙○○、乙○○就意圖供行使之用而偽造鈔券乙節，有
    犯意聯絡及行為分擔，應堪認定。本案事證明確，被告犯行已堪認定。
三、按台灣銀行發行之新台幣係受中央銀行委託代理發行，自中央銀行委託代理發行
    之日起，如有偽造變造等行為者，亦應依妨害國幣懲治條例論科，司法院大法官
    會議五十一年釋字第九九號著有解釋可參。核被告甲○○、丙○○、乙○○所為
    ，均係犯妨害國幣懲治條例第三條第一項之意圖供行使之用而偽造幣券罪、同條
    第三項之偽造幣券未遂罪。其等先後多次犯行，時間緊接，所犯罪名相同，顯係
    出於概括之犯意為之，為連續犯，應依刑法第五十六條之規定從較重之偽造幣券
    罪論處，並均加重其刑。被告甲○○、丙○○及乙○○間，就上開犯行，有犯意
    之聯絡及行為之分擔，均為共同正犯。再查，被告丙○○有事實欄所載之犯罪科
    刑執行情形，此有台灣花蓮地方法院檢察署刑案資料查註紀錄表一份在卷可參，
    其受有期徒刑執行完畢後，五年以內再犯有期徒刑以上之本罪，為累犯，應依法
    加重其刑，並遞加重之。爰審酌被告甲○○、丙○○素行不良，其二人均正值壯
    年，卻不思以正當途徑獲取財富，被告乙○○並無前科紀錄，素行尚可，其年紀
    尚輕，為本件犯行時剛滿十八歲，及其等就本件犯行之行為分擔、印製偽鈔之數
    量、流通方式、對貨幣流通、社會安全所造成之危害暨其等之犯罪後態度等一切
    情狀，量處如主文所示之刑。
四、扣案附表一編號一、二之偽鈔成品，均應依妨害國幣懲治條例第六條規定沒收，
    附表一編號三之真鈔為被告丙○○、乙○○以偽鈔向他人購物換得，為其等自承
    在卷，係其等犯罪所得之物，應依刑法第三十八條第一項第三款宣告沒收，附表
    一編號四之物品、附表二編號一之偽鈔半成品及編號二之物為被告甲○○、丙○○、乙○○所有供為本件犯行所使用，應依刑法第三十八條第一項第二款宣告沒
    收。至於被告甲○○交付給被告丙○○之其餘未扣案仟元偽鈔二百八十二張（六
    百張偽鈔扣除本案扣案之三百十八張，尚有二百八十二張），因不能證明業已滅
    失，仍應依妨害國幣懲治條例第六條規定宣告沒收。末查扣案之附表三所示印章
    一枚，並非供本案犯罪所用之物，自無從宣告沒收，附此敘明。
據上論斷，應依刑事訴訟法第二百九十九條第一項前段、妨害國幣懲治條例第三條第
一項、第六條、刑法第十一條前段、第二十八條、第五十六條、第四十七條、第三十
八條第一項第二款、第三款、罰金罰鍰提高標準條例第一條前段，判決如主文。
中        華        民        國    九十    年    五    月     十八     日
                                    臺灣花蓮地方法院刑事庭
                                        法  官  楊  碧  惠
右正本證明與原本無異。
如對本判決不服，應於送達後十日內，向本院提出上訴狀。（應抄附繕本）
                                        法院書記官
中        華        民        國    九十    年    五    月     二十八   日
附錄本判決論罪之法律條文：
妨害國幣懲治條例第三條第一項：
意圖供行使之用，而偽造、變造帣者，處無期徒刑或五牛以上有期徒刑，得併科五千
元以下罰金。
妨害國幣懲治條例第六條：
犯本條例之罪者，其銀類、金類、新舊各種硬幣，偽造、變造或損毀之幣券，不論屬
於犯人與否，沒收之。
附表一
編號
一  舊版千元偽鈔二百七十九張
二  新版千元偽鈔三十九張
三  兌換後之真鈔一千元三張、五百元二張、一百元十九張、五十元二張
四  丙○○、乙○○所有供偽造偽鈔使用之牙籤（一瓶及四支）、噴膠四瓶、挫刀四
    只、吹風機一台、快乾膠一瓶。
附表二
編號
一  舊版千元偽鈔半成品三百九十四張
二  甲○○所有供製造偽鈔之蔣公人頭浮水印模一個、掃描器、電腦主機、顯示器、
    印表機各一台、彩色墨水匣十三個、印製偽鈔用紙一批、噴膠三瓶。
附表三
甲○○所有之台灣阿瑪紀念藥業有限公司章一枚


司法院資訊處製作；財團法人民間司法改革基金會備份。
